【裁判字號】    92,訴,1085
【裁判日期】    920711
【裁判案由】    偽造貨幣等
【裁判全文】
臺灣板橋地方法院刑事判決                        九十二年度訴字第一０八五號
    公  訴  人  臺灣板橋地方法院檢察署檢察官
    被      告  乙○○
    指定辯護人  甲○公設辯護人  黃青慧
右列被告因偽造貨幣等案件，經檢察官提起公訴〔九十二年度偵字第二三九二號、九
十二年度偵字第一九二號〕，甲○判決如左：
    主  文
乙○○連續行使偽造之通用紙幣，處有期徒刑參年貳月，扣案偽造之新版新台幣仟元
通用紙幣壹拾肆張，沒收；又共同變造駕駛執照，足以生損害於公眾及他人，處有期
徒刑貳月，扣案變造「莊文秀」駕駛執照壹張上『乙○○之相片壹枚』，沒收；應執
行有期徒刑參年參月，扣案偽造之新版新台幣仟元通用紙幣壹拾肆張，變造「莊文秀
」駕駛執照壹張上『乙○○之相片壹枚』，均沒收。
    事  實
壹、乙○○意圖供行使之用，於民國〔下同〕九十一年十二月八日左右，在臺北縣永
    和市○○路某處，以新台幣〔下同〕伍仟元之代價，向姓名年籍不詳綽號「子傑
    」之成年男子換取偽造之新版新台幣仟元通用紙幣壹拾伍張而收集偽造之通用紙
    幣。嗣基於概括犯意，〔一〕於同年十二月十日凌晨，在臺北縣永和市○○路某
    電子遊戲場將所收集之右開偽造之通用紙幣，『出借』壹張與不知情之陳文仲使
    用。〔二〕於同年十二月十日凌晨四時許，在臺北縣永和市○○路一三七號，持
    所收集之右開偽造之通用紙幣，向「老主顧檳榔攤」購買香煙及檳榔，惟為店內
    員工丁○○查覺報警逮捕，並扣得偽造之新版新台幣仟元通用紙幣壹拾肆張；乙○○因違反毒品危害防制條例案經通緝，圖逃避查緝，於九十年間，竟與於某跳
    蚤市場供給證照、年籍姓名不詳之成年人，基於變造駕駛執照之犯意聯絡，由乙○○提供己有相片壹張，並以貳仟元之價金，由右開年籍姓名不詳之成年人將上
    開相片換貼於「莊文秀」之駕駛執照上，而共同變造右開駕駛執照，足以生損害
    於監理機關對駕駛執照管理之正確性及莊文秀。嗣於九十一年十二月十日，乙○○因涉嫌行使偽造貨幣經警查獲之際，對未發覺之變造駕駛執照罪，向在場之員
    警自首，並提交變造「莊文秀」駕駛執照壹張扣案，嗣並接受裁判。
貳、案經臺北縣政府警察局永和分局報告臺灣板橋地方法院檢察署檢察官偵查起訴。
    理  由
壹、右揭事實，業據被告於警訊及偵、審中坦承不諱，核與陳文仲、丁○○於警訊時
    陳述情節、證人丙○○於甲○證述情節等，互核相符，並有扣案偽造之新版新台
    幣仟元通用紙幣壹拾肆張、變造「莊文秀」駕駛執照壹張足資佐證。扣案紙幣經
    送請內政部警政署刑事警察局鑑驗，其中編號同為「FL199196YD」者有『伍張』
    、同為「FL996961YD」者有『貳張』、同為「FL116191YD」者有『肆張』、同為
    「FL199191YD」者有『貳張』、編號為「FL196961YD」者『壹張』，且鈔券上安
    全線、微細印刷、底紋圖案、變色油墨等，均與樣張不符，判係偽鈔，此有同署
    九十二年五月十五日刑鑑字第０九二００八一五七七號鑑驗通知書附甲○卷可按
    。凡此情節，堪認被告右開自白與事實相符，足為認定事實之依據；且查，證人
    丙○○於甲○證稱：「〔案發〕當時是檳榔攤報案〔說〕有人用假鈔，我們過去
    ，證件〔指變造「莊文秀」駕駛執照〕是檳榔攤雇店的人發現，他〔被告〕才說
    該證件是假的。」、「我還沒有看到該證件時，雇店〔指前述『檳榔攤雇店的人
    』〕就問他〔被告〕，被告就承認是假的。」〔參見甲○九十二年七月二日審判
    筆錄〕，據此，關於變造事實欄所示「莊文秀」駕駛執照部份，於被告向到場之
    員警丙○○「承認是假的」之『前』，尚屬未發覺之罪，被告答辯稱此部份意在
    「自首」，即可採信。本件事證明確，被告之右開犯行，堪予認定。
貳、核被告所為，係犯刑法第一百九十六條第一項之行使偽造之通用紙幣罪、第二百
    十二條之變造特種文書罪。其行使偽造之通用紙幣前收集偽造通用紙幣之低度行
    為，為行使通用紙幣之高度行為所吸收，不另論罪。起訴書認被告所為係犯刑法
    第一百九十六條第一項之意圖供行使之用而『收集』偽鈔罪，尚有未洽。被告與
    事實欄所示供給證照、年籍姓名不詳之成年人間，就變造特種文書犯行，有犯意
    之聯絡與行為之分擔，為共同正犯。其先後貳次行使偽造之通用紙幣犯行，時間
    緊接，犯罪構成要件相同，顯係基於概括之犯意反覆為之，依連續犯之規定，論
    以一罪，並加重其刑。所犯行使偽造之通用紙幣、變造特種文書犯行，犯意各別
    ，構成要件互殊，應分論併罰。被告就變造特種文書犯行，向在場之員警自首，
    嗣並接受裁判，依法減輕其刑。爰審酌被告犯罪之動機、目的、手段、所致之危
    害，暨犯罪後態度等一切情狀，量處如主文所示之刑，並定其應執行刑。扣案偽
    造之新版新台幣仟元通用紙幣壹拾肆張，應依刑法第二百條宣告沒收，扣案變造
    「莊文秀」駕駛執照壹張上『乙○○之相片壹枚』為被告所有供其犯變造特種文
    書罪所用之物，併依法宣告沒收。
參、無罪部份：
    一、公訴意旨另以：被告乙○○於九十一年十二月十日，因行使偽造貨幣犯嫌為
        警方逮捕時，持事實欄所示變造「莊文秀」駕駛執照欲規避查緝，為警方識
        破，因認被告尚涉行使變造特種文書犯嫌。
    二、查證人丙○○於甲○證稱：「〔案發〕當時是檳榔攤報案〔說〕有人用假鈔
        ，我們過去，證件〔指變造「莊文秀」駕駛執照〕是檳榔攤雇店的人發現，
        他〔被告〕才說該證件是假的。」、「我還沒有看到該證件時，雇店〔指前
        述『檳榔攤雇店的人』〕就問他〔被告〕，被告就承認是假的。」〔參見甲○九十二年七月二日審判筆錄〕，據此，於案發之際，係『檳榔攤雇店的人
        』〔指丁○○〕發現被告持有「變造『莊文秀』駕駛執照」，乃詢問被告，
        被告隨即向到場之員警丙○○「承認是假的」，顯見，案發之際，被告並未
        行使變造『莊文秀』駕駛執照以『規避查緝』，斯與行使變造特種文書罪之
        構成要件有間。
    三、此外，查無其他積極確切之事證，足認被告另涉此部份犯嫌，當屬不能證明
        其此部份犯罪，惟公訴意旨認此部份與有罪之變造特種文書部份有實質上一
        罪之關係，爰不另為無罪之諭知。
據上論斷，應依刑事訴訟法第二百九十九條第一項前段，刑法第五十六條、第一百九
十六條第一項、第二百條、第二十八條、第二百十二條、第六十二條前段、第三十八
條第一項第二款、第五十一條第五款，罰金罰鍰提高標準條例第一條前段，判決如主
文。本案經檢察官朱學瑛到庭執行職務。
中      華      民      國      九十二      年      七      月    十一  日
                                  臺灣板橋地方法院刑事第五庭
                                          法  官  陳  福  來
右正本證明與原本無異。
如不服本判決，應於判決送達後十日內，向甲○提出上訴狀。
                                          書記官  林  兆  嘉
中      華      民      國      九十二      年      七      月    十五  日
附錄本案論罪科刑參考法條全文：
刑法第一百九十六條：
行使偽造、變造之通用貨幣、紙幣、銀行券，或意圖供行使之用而收集或交付於人者
，處三年以上十年以下有期徒刑，得併科五千元以下罰金。
收受後方知為偽造、變造之通用貨幣、紙幣、銀行券而仍行使，或意圖供行使之用而
交付於人者，處五百元以下罰金。
第一項之未遂犯罰之。
刑法第二百十二條：
偽造、變造護照、旅券、免許證、特許證及關於品行、能力服務或其他相類之證書、
介紹書，足以生損害於公眾或他人者，處一年以下有期徒刑、拘役或三百元以下罰金
。


司法院資訊處製作；財團法人民間司法改革基金會備份。
